【裁判字號】    89,簡上,273
【裁判日期】    891110
【裁判案由】    給付票款
【裁判全文】
臺灣臺中地方法院民事判決  八十九年度訴字第二七三號
    上  訴  人  甲○○
    被上訴人    丙○○
    送達代收人  乙○○
右當事人間請求給付票款事件，上訴人對於中華民國八十九年四月二十四日台灣台中
地方法院豐原簡易庭八十九年度豐簡字第一五五號第一審判決提起上訴，本院判決如
左：
    主      文
原判決第一項關於命上訴人給付超過新台幣參拾柒萬伍仟玖佰元及原判決附表編號一
、二、三所示之支票金額，自所示提示日起至清償日止，按週年利率百分之六計算之
利息部分，及原判決第二項命上訴人連帶給付部分，並各該部分假執行之宣告，暨命
各該部分訴訟費用之裁判均廢棄。
右開廢棄部分，被上訴人在第一審之訴駁回。
第一審廢棄部分及二審訴訟費用由被上訴人負擔。
    事      實
甲、上訴人方面：
一、聲明︰如主文所示。
二、陳述：上訴人對簽發原判決附表編號一至三之支票（以下稱附表、編號均如原判
    決附表所示）之事實均不爭執，惟並未於編號四、五、六之支票背書，自無須就
    該部分負起背書人之責任，被上訴人之請求無理由。
乙、被上訴人方面：
一、聲明：駁回上訴。
二、陳述：被上訴人執有上訴人所簽發編號一、二、三所示之支票，及由上訴人授權
    被上訴人以上訴人之名義背書之編號四、五所示之支票以及由原審另被告吳景山
    所簽發，亦經上訴人授權被上訴人以上訴人之名義於票背背書之編號六之支票，
    詎於附表所示之提示日提示均遭退票，上訴人既為編號一至三支票之發票人，並
    為編號四至六支票之背書人，即應負起發票人及背書人之責任，爰依據票據關係
    請求上訴人給付新台幣六十八萬六千五百元，及附表編號一至三之支票面額各自
    附表所示之提示日至清償日止，按年息百分之六計算之利息，附表編號四、五之
    支票面額，各自附表所示之提示日起至清償日止，按年息百分之五計算之利息（
    以下稱附表編號一至五之利息），並請求上訴人與吳景山連帶給付被上訴人六萬
    五千元，及自附表編號六所示之支票面額，自附表編號六所示之提示日起至清償
    日止，按年息百分之五計算之利息（下稱編號六之利息）。
三、證據：除原審所提證據外，提出系爭編號三、四、五之支票影本三紙及各該退票
    理由單影本三張，並聲請訊問證人謝碧霞，並請求調閱本院沙鹿簡易庭八十九年
    度沙簡字第九六三號卷宗及開庭錄音帶。
    理      由
一、本件被上訴人起訴主張：其執有原判決附表編號一至六所示之支票，詎於附表所
    示之提示日提示均遭退票，被上訴人既為編號一至三支票之發票人，編號四至六
    支票之背書人，爰依據票據關係請求上訴人給付六十二萬一千五百元，及編號一
    至五之利息，另請求上訴人與吳景山連帶給付六萬五千元，及編號六之利息。上
    訴人則以：編號四至六該三張支票係其友人欲調現，委其向被上訴人票貼的，其
    並未於票據背書，亦未授權被上訴人自行在票背簽名等語資為抗辯（原審判決上
    訴人與另被告吳景山應如數給付，上訴人就編號四、五、六部分之票據金額及利
    息上訴，其餘部分為據聲明不服，業已確定。）。
二、被上訴人主張執有編號四至六之支票等情，固為上訴人所不爭執，惟查，被上訴
    人主張上訴人持票貼現時曾表示，若將來發生問題，被上訴人可自行在票背背書
    等情，雖經證人即被上訴人之姐謝碧霞到庭證述：「我與弟弟至上訴人家，我弟
    弟拿錢給上訴人，我弟弟向他拿票，我有聽到我弟弟講要上訴人在票後面背書」
    、「我在車上，他們二人出來，我弟弟講叫上訴人背書，而上訴人講如有問題，
    叫我弟弟在票背面幫他背書就可以了‧‧‧」等語（參閱本院八十九年八月九日
    之準備程序筆錄），惟證人於兩造洽談時，並非身處現場而係在外面之車子上，
    是否能知悉兩造間就票據貼現之相關約定已有所疑，況證人與被上訴人為姊弟至
    親，自將對被上訴人有所迴護，且經本院調閱本院八十八年沙簡字第九六三號確
    認本票債權不存在事件，上訴人並未承認授權被上訴人自行在系爭編號四至六之
    支票上背書，而被上訴人復無法就上訴人曾授權其在票據背面背書等情舉證，其
    主張顯不足採。上訴人以並未於系爭附表編號四、五、六之支票背書，亦未曾授
    權與被上訴人自行簽名於系爭票據背面等語資為抗辯，自屬可信。
三、綜上所述，被上訴人主張其係經上訴人之授權而背書既不足採，故上訴人並非編
    號四至六之支票之背書人則被上訴人本於票據之法律關係，請求編號四、五之支
    票金額及利息，並與吳景山連帶給付附表編號六之支票金額及利息，自屬無理由
    ，不應准許。原審就此部分判命上訴人給付，並依職權為假執行之宣告，尚有未
    洽，上訴意旨指摘原判決此部分不當，求予廢棄改判，為有理由。爰由本院將原
    判決此部分予以廢棄，改判如主文第二項所示。
四、據上論結，本件上訴為有理由，依民事訴訟法第四百三十六條之一第三項、第四
    百五十條、第七十八條，判決如主文。
中      華      民      國    八十九    年     十一     月     十       日
                                        臺灣臺中地方法院民事第四庭
~B審判長法      官  王  銘
~B      法      官  陳毓秀
~B      法      官  林學晴
右為正本係照原本作成
附記不得上訴。
中      華      民      國    八十九    年     十一     月     十       日
~B法院書記官


司法院資訊處製作；財團法人民間司法改革基金會備份。
